【裁判字號】    96,上訴,3063
【裁判日期】    970117
【裁判案由】    強盜
【裁判全文】
臺灣高等法院臺中分院刑事判決        96年度上訴字第3063號
上  訴  人
即  被  告  丙○○
                    號（現於臺灣雲林第二監獄執行中）
指定辯護人  本院公設辯護人丁○○
上  訴  人
即  被  告  甲○○
                    （現於臺灣臺中女子監獄執行中）
上列上訴人因強盜等案件，不服臺灣彰化地方法院96年度訴字第
221號中華民國96年7月20日第一審判決（起訴案號：臺灣彰化地
方法院檢察署95年度偵字第11550號），提起上訴，本院判決如
下：
    主  文
上訴駁回。
    事  實
一、丙○○前因違反肅清煙毒條例案件，經臺灣彰化地方法院於
    民國82年12月17日（原審誤載為83年1月26日）以82年度訴
    字第1644號判處有期徒刑3年2月，於83年1月26日確定；又
    因違反肅清煙毒條例案件，經本院於83年11月24日以83年度
    上訴字第3991號判處有期徒刑3年1月確定，上開2罪接續執
    行，於85年9月5日縮短刑期假釋出監交付保護管束。惟於假
    釋期間，因搶奪案件，經臺灣彰化地方法院於87年12月21日
    以87年度訴字第839號判處有期徒刑1年，案經上訴，先後由
    本院及最高法院駁回上訴，並於90年5月17日判決確定；另
    因違反槍砲彈藥刀械管制條例案件，於89年6月3日經臺灣彰
    化地方法院彰化簡易庭以89年度彰簡字第276號判處有期徒
    刑4 月確定，上開2罪嗣經法院裁定定應執行有期徒刑1年3
    月，並與前開假釋經撤銷之殘刑有期徒刑3年11月11日，接
    續執行，甫於95年3月30日縮短刑期執行完畢。甲○○於91
    年間因施用第一、二級毒品案件，經臺灣彰化地方法院以91
    年度訴字第1338號判處有期徒刑10月、5月，應執行有期徒
    刑1 年2月確定，嗣入監執行，於93年9月7日假釋出監並付
    保護管束，迄94年1月11日期滿未經撤銷假釋而視為執行完
    畢。
二、丙○○與甲○○為男女朋友，均不知悔改，共同基於意圖為
    自己不法所有之犯意聯絡，分別於：
(一)、95年12月13日下午4時30分許，由丙○○騎乘車牌號碼TNT－
    710號輕型機車搭載甲○○，並攜帶甲○○所有客觀上足以
    對人之生命、身體構成威脅，足供兇器使用之美工刀1支，
    至彰化縣彰化市○○路2巷161號「坤和金屬企業有限公司」
    （下稱坤和公司，為戊○○及其配偶所開設）前，由丙○○
    在騎樓邊把風接應，並由甲○○下車竊取坤和公司所有放置
    在上址騎樓之金屬皮帶頭1箱，得手後，丙○○即搭載甲○○離去，其等旋將竊得之金屬皮帶頭1箱變賣，得款一起花
    用殆盡。
(二)、95年12月14日下午6時30分許，由丙○○騎乘上開機車搭載
    甲○○，並攜帶甲○○所有客觀上足以對人之生命、身體構
    成威脅，足供兇器使用之美工刀1支，至坤和公司前，由丙○○在騎樓邊把風接應，並由甲○○下車竊取坤和公司所有
    放置在上址騎樓之金屬皮帶頭2箱，得手後，丙○○即搭載
    甲○○離去，其等旋將竊得之金屬皮帶頭2箱變賣，得款一
    起花用殆盡。
(三)、95年12月15日中午12時58分許，由丙○○騎乘上開機車搭載
    甲○○，並攜帶甲○○所有客觀上足以對人之生命、身體構
    成威脅，足供兇器使用之美工刀1支，至坤和公司前，由丙○○在騎樓邊把風接應，並由甲○○下車竊取坤和公司所有
    放置在上址騎樓之金屬皮帶頭2箱，於得手後正欲轉身離去
    之際，埋伏在上址屋內屋主戊○○之子庚○○、己○○、辛○○隨即衝出逮捕，旋由庚○○將甲○○制伏在地，丙○○
    見狀欲騎乘機車逃逸，然經己○○、辛○○合力將丙○○從
    機車上拉下，之後，戊○○、徐松籯（二人原在隔壁屋內）
    聞聲前來合力逮捕丙○○，丙○○為脫免逮捕，竟手持所攜
    帶之美工刀1支，戊○○乃上前壓制並反折丙○○持刀之右
    手，丙○○便改以左手持刀，從戊○○正面越過其肩膀將美
    工刀刺入戊○○之背部1刀（同時割破背部衣服），戊○○
    之鄰居（友人）徐松籯再以擒拿術扭住丙○○持刀之手，丙○○又順勢以該刀揮劃徐松籯之右手，而以此方式當場施強
    暴於戊○○、徐松籯，致戊○○、徐松籯分別受有背部、右
    手撕裂傷之傷害（傷害部分均未據告訴）。嗣為據報前往之
    員警當場查獲，並扣得前開美工刀1支，而悉上情。
三、案經彰化縣警察局彰化分局報告臺灣彰化地方法院檢察署檢
    察官偵查起訴。
    理  由
甲、證據能力部分：
一、按被告以外之人於審判外之言詞或書面陳述，除法律有規定
    者外，不得作為證據；又被告以外之人於審判外之陳述，雖
    不符第159條之1至第159條之4之規定，但經當事人於審判程
    序同意作為證據，法院審酌該言詞陳述或書面陳述作成時之
    情況，認為適當者，亦得為證據；當事人、代理人或辯護人
    於法院調查證據時，知有第159條第1項不得為證據之情形，
    而未於言詞辯論終結前聲明異議者，視為有前項之同意，刑
    事訴訟法第159條第1項、第159條之5規定甚明。
二、經查，本判決後開所引用被告以外之人於審判外之陳述（包
    括書面陳述），對本件被告2人而言，雖屬被告以外之人於
    審判外之言詞陳述，然被告二人及被告丙○○之指定辯護人
    就前開審判外陳述，未於言詞辯論終結前聲明異議，本院審
    酌上開證據資料製作時之情況，尚查無違法不當及證明力明
    顯過低之瑕疵，亦認為以之作為證據應屬適當，故揆諸前開
    法律規定與說明，爰逕依刑事訴訟法第159條之5規定，認前
    揭證據資料均有證據能力。至上開證據具有證據能力後，其
    證據力之強弱問題，仍待法院綜合全辯論意旨及調查證據所
    得，依法認定之，先此敘明。
乙、實體部分：
一、訊據被告丙○○固坦承其有騎乘機車搭載被告甲○○於前開
    時、地行竊3次，且均有攜帶美工刀1支，惟矢口否認有何犯
    行，辯稱：皆係被告甲○○堅持下車行竊，雖其表示反對，
    仍迫於無奈停車在附近等候，至所攜帶之美工刀則非用以行
    竊，且第一次、第二次並未攜帶美工刀，另95年12月15日即
    第三次前往上址，李怡珊行竊之後，伊持美工刀係出於自衛
    ，並想要自殺，證人戊○○、徐松籯係欲搶其手中之刀而不
    小心受傷云云；訊據被告甲○○固坦承三次竊盜犯行，惟辯
    稱：伊未攜帶美工刀竊盜云云。經查：
(一)、被告丙○○於警詢時供稱：均係伊與被告甲○○共乘機車至
    上址竊取物品，由伊在外把風，被告甲○○進入上址騎樓竊
    取，其與被告甲○○將竊得之3箱物品在彰化市○○路中山
    巷向一名中年男子變賣，2次變賣所得均由伊與被告甲○○
    一起花用等語（見警詢卷第3頁背面、第4頁）；復於偵查中
    具結證稱：該金屬皮帶頭放置在騎樓處，均係伊與被告甲○○共同行竊，係由伊騎乘機車搭載被告甲○○經過上址後，
    推由被告甲○○下車，前後二次（95年12月13日、95年12月
    14日）分別搬運1箱及2箱之金屬皮帶頭，置放其機車之腳踏
    墊處，而竊取得手離去，竊得之物品均在彰化市○○路中山
    巷向1名中年男子變賣，所得款項均供其與被告甲○○日常
    花費使用等語明確（見偵查卷第13頁）。而同案被告甲○○
    於警詢時供稱：均係由其男友即被告丙○○騎乘機車（TNT
    －710號）搭載其至上址（彰化縣彰化市○○路2巷161號）
    行竊，由被告丙○○在外把風，伊與被告丙○○將前後二次
    竊得之3箱物品在彰化市○○路中山路向1名中年男子變賣一
    起花用，因其等育有1名小孩，其等均無工作，故行竊換取
    家用等語（見警詢卷第7頁背面、第8頁）；於偵查中具結證
    稱：前後三次竊盜犯行，確由伊與被告丙○○二人共同涉犯
    等語（見偵查卷第13頁）；於原審準備程序時供稱：伊與被
    告丙○○是男女朋友，是伊叫被告丙○○與其一起去竊盜，
    被告丙○○就騎乘機車載伊去竊盜現場，到現場後，由伊竊
    盜，被告丙○○在機車處等待並把風，前二次被告丙○○均
    將伊以及伊所竊得之物載走等語（見原審卷第46頁）；及於
    原審審理時供稱：96年12月13、14日因為其等身上沒有錢才
    去偷東西，偷到的東西，變賣給流動資源回收商，變賣所得
    其等拿去買毒品等語綦詳（見原審卷第148頁背面、149頁）
    。經核被告二人上開警詢、偵訊以及被告李怡珊在原審之陳
    述情節相符，此外，證人庚○○於偵查中亦證稱：於95年12
    月13日下午出貨時發現金屬皮帶頭1箱不見，原以為僅係偶
    發事件，復於翌日（95年12月14日）出貨時又發現金屬皮帶
    頭2箱不見，故認為應係遭竊等語屬實（見偵查卷第31頁）
    ，另有95年12月13日監視錄影畫面翻拍照片2幀在卷可考（
    見警詢卷第40頁）。是以，被告二人所述其等共乘前開機車
    ，於事實欄二之(一)、(二)所載時間、地點，由被告甲○○下車
    竊取放置在該處騎樓已裝箱之金屬皮帶頭，得手後由在旁把
    風之被告丙○○搭載被告甲○○離去，嗣將竊得之物品變賣
    ，且一起花用所得等情，堪信屬實。
(二)、至於，被告二人雖辯稱：第一、二次竊盜時，並未攜帶美工
    刀云云，然查：被告二人於前開時、地二次行竊，均有攜帶
    美工刀1支乙節，亦經其等於原審審理時供認在卷（見原審
    卷第155頁背面、第156頁），並有其等於95年12月15日第三
    次行竊時，遭被害人逮捕時查扣之美工刀1支扣案可資佐證
    。則被告二人辯稱：第一、二次竊盜並未攜帶美工刀等語，
    顯係畏罪卸責之詞，不足採信。另證人即共同被告甲○○在
    96年6月27日原審審理時翻異前詞，證述：被告丙○○並非
    為伊把風，是對伊不放心，在外面等伊，因伊很堅持要下車
    偷竊，被告丙○○沒辦法只好在旁等待，被告丙○○有叫伊
    不要去偷等語，而被告丙○○同時附和共同被告甲○○之上
    開證詞，並以前詞置辯，惟證人即被告甲○○與被告丙○○
    係男女朋友，2人並育有1子之事實，既據被告甲○○供明在
    卷，足認其等情誼非比尋常，是證人即被告甲○○此部分所
    證實有偏頗被告丙○○之虞，且其96年6月27日之證述又與
    其迭於「警詢、偵查及原審準備程序時所述情節」不符，則
    證人即被告甲○○在96年6月27日之證詞，顯然偏頗，未可
    採憑。何況，本案被告丙○○騎機車搭載被告甲○○至行竊
    地點，再由被告甲○○下車進入上址騎樓行竊，俟被告甲○○竊盜得手後，再由被告丙○○騎上開機車搭載被告甲○○
    離開，並一起花用贓物，亦為被告丙○○、甲○○所自承，
    顯見被告丙○○事前知情，而係以自己犯罪之意思，分擔接
    應及把風之工作，由被告甲○○分擔下手之工作，嗣後被告
    丙○○並花用處分贓物所得款項，則被告丙○○對於被告甲○○下手竊盜之犯行，自應負共同竊盜之責，被告丙○○辯
    稱伊反對被告李怡珊竊盜云云，依上說明，核非可取。
(三)、被告二人於95年12月15日中午12時58分許，共乘機車經過坤
    和公司騎樓後隨即折回，並由被告甲○○下車竊取金屬皮帶
    頭2箱，被告甲○○1手提1箱得手後準備離去之際，庚○○
    與其弟己○○、辛○○便衝出去逮捕被告甲○○及騎乘機車
    在旁等候之被告丙○○等情，業據當時在屋內埋伏觀看之證
    人辛○○於偵查中；證人庚○○、己○○迭於偵查中及原審
    審理時結證無訛（見偵查卷第31、32頁）。另庚○○、己○○及辛○○於被告甲○○竊得金屬皮帶頭2箱正欲離去之際
    ，旋衝出逮捕被告甲○○及被告丙○○，證人庚○○隨即將
    被告甲○○制伏，證人己○○、辛○○則追趕騎乘機車欲逃
    離之被告丙○○，並合力將被告丙○○自機車上拉下，被告
    丙○○倒地後，竟手持美工刀1支跑向被告甲○○所在處，
    庚○○等三人之父親戊○○原在隔壁屋內，聞聲前來，上前
    壓制被告丙○○，以左手抓住被告丙○○持刀之右手，往被
    告丙○○之背後反折，被告丙○○乃改以左手持刀，從戊○○正面越過肩膀將美工刀刺入戊○○之背部（同時割破背部
    衣服），戊○○便喊稱：被告丙○○手上有刀，要小心等語
    ，繼而盧姓父子之鄰居徐松籯再向前以擒拿術扭住被告丙○○持刀之手，被告丙○○則以手持刀揮舞抵抗，徐松籯遂遭
    被告丙○○以刀劃傷手部，以此方式當場施強暴於戊○○、
    徐松籯，嗣徐松籯仍用力扭住被告丙○○持刀之手，並要求
    被告丙○○將刀放下，被告丙○○始因手痛將刀子丟下，隨
    即為據報前往現場處理之警員查獲，並扣得被告丙○○持用
    之前開美工刀1支，戊○○受有背部撕裂傷、徐松籯受有右
    手撕裂傷之傷害等情，迭經證人即被害人戊○○、徐松籯於
    偵查及原審審理中結證屬實（見偵查卷第32頁、原審卷第
    152 至153頁），與在場證人庚○○、辛○○於原審審理中
    證述情節相互契合（見偵查卷第31頁，原審卷第152頁背面
    、154 ）。此外，並有財團法人彰化基督教醫院出具之診斷
    證明書2紙、戊○○遭割破衣服之照片2幀在卷可稽（見警詢
    卷第36 、37頁，警詢卷第41、42頁編號6、7所示照片），
    及被告丙○○持用之前開美工刀1支扣案可佐，足見證人戊○○、徐松籯、庚○○及辛○○前揭證述洵屬有據，可信屬
    實，此部分事實俱堪認定。
(四)、至於，雖被告丙○○辯稱其持刀係要自殺，因證人戊○○、
    徐松籯欲搶刀才不小心受傷云云。惟觀之證人戊○○結證：
    伊當時以右手從正面抱住被告丙○○之腰部，左手抓住被告
    丙○○之右手往被告丙○○之背部反折，之後，被告丙○○
    在其自己背後改以左手拿美工刀，從伊正面越過伊之肩膀，
    將美工刀刺入伊背部等語（見原審卷第152頁及齊備面）。
    基此，如非被告丙○○刻意持刀刺傷前來逮捕之戊○○，被
    告丙○○手持之刀豈會不慎碰觸證人戊○○之背部？何況，
    被告丙○○如果意在自殺，縱使在其將美工刀轉交左手之後
    ，應往自己頸部或胸腹部割刺，豈有持刀越過對方（戊○○
    ）肩部後，刺傷對方背部之理。更何況，證人庚○○於原審
    審理時證稱：當時其將其父戊○○之衣服掀起來看，才發現
    其父親之傷勢是遭刺入，因其當時看到傷口很深，且當時其
    父有穿薄外套（如警卷第41頁，編號5照片），如果是劃傷
    ，傷口應該不會那麼深等語（見原審卷第151頁背面），觀
    諸證人戊○○案發當時穿著之薄外套及上衣確均遭刀子割破
    乙情，有照片2張附卷可參（見警卷第41頁，編號5、6照片
    ），益徵被告丙○○下手非輕，其辯稱不小心劃到云云，實
    屬無稽。再者，徐松籯於戊○○遭被告丙○○持刀刺傷後，
    以擒拿術扭住被告丙○○持刀之手，被告丙○○竟仍以手持
    之美工刀致證人徐松籯成傷等情，業如前述，被告丙○○辯
    稱：其持刀僅係單純想要自殺，則何以在證人徐松籯扭住其
    持刀之手後，仍不斷抵抗並揮舞明知會造成他人傷害之美工
    刀，是被告丙○○辯稱並無準強盜之故意云云，顯係避重就
    輕之詞，洵不足採。是以，被告丙○○辯稱係搶刀時不小心
    傷及證人戊○○云云，自非可取。
(五)、按刑法所謂之「正當防衛」，係以對於現在不法之侵害，而
    出於防衛自己或他人權利之行為為要件，因之正當防衛，必
    對現在之不法侵害，始能成立，再按現行犯，不問何人得逕
    行逮捕之，犯罪在實施中或實施後即時發覺者，為現行犯，
    又無偵查犯罪權限之人逮捕現行犯者，應即送交檢察官、司
    法警察官或司法警察，刑事訴訟法第88條第1項、第2項、第
    92條第1項分別定有明文。查被告丙○○係因竊盜當場經證
    人戊○○等人發覺，被告丙○○係屬現行犯，證人戊○○、
    徐松籯逮捕被告丙○○，揆諸前揭法律之規定，係依法之行
    為，並非現在不法之侵害，況被告丙○○為警查獲當日除額
    頭貼有白色繃帶，外觀上無法看出有何傷害乙情，業經為被
    告製作筆錄之警員陳星光於本院審理時證述明確，更難認定
    證人戊○○等人對被告丙○○有何侵害行為，被告丙○○主
    張正當防衛，要無可採。
(六)、另辯護人雖辯稱：依證人即被告甲○○之證述，被告丙○○
    非出於為自己犯罪之意思，且未參與竊盜，僅係在一旁把風
    、接應，至多僅成立幫助犯，是被告丙○○並非實施竊盜犯
    行之人，自不能論以準強盜罪等語。惟被告丙○○與被告甲○○於95年12月15日下午1時許第3次至上址亦係行竊乙情，
    業據被告丙○○於警詢、偵查中及原審準備程序（見原審卷
    第118頁）時坦認在卷，況證人即被告甲○○之證述並非可
    採，前已敘明。參以被告二人已先後二次至同一地點共同竊
    取金屬皮帶頭得手，且依證人庚○○於偵查中及原審審理時
    證述：伊與己○○、辛○○在辦公室大門後面，該門玻璃係
    黑色，外面看不見裡面，裡面可看見外面，95年12月15日下
    午1時許，被告2人共乘機車經過上址又返回，隨即由被告甲○○下車竊取金屬皮帶頭2箱等語（見偵查卷第31頁、原審
    卷第151頁背面），被告丙○○於本院準備程序亦自承：第
    三次伊停機車在騎樓旁邊附近等語（見本院卷第71頁）。由
    此足認96年12月15日，被告二人係依循先前模式，並且先騎
    車經過觀察當天行竊目標附近有無他人在場（但不知道黑色
    玻璃後面友人），由被告李怡珊下手行竊，被告丙○○則在
    旁把風接應無訛。按把風行為，在排除犯罪障礙，助成犯罪
    之實現，在合同意思範圍內分擔犯罪行為之一部，故亦係共
    同正犯（最高法院92年度臺上字第2770號判決意旨可資參照
    ）。是被告丙○○自屬在場參與分擔實施竊盜犯行之共同正
    犯，其等二人有竊盜之犯意聯絡無訛。辯護人上開辯詞，委
    無足採。
(七)、再按竊盜或搶奪，因防護贓物、脫免逮捕或湮滅罪證，而當
    場施以強暴、脅迫者，即以強盜論，不以所施強暴、脅迫手
    段，達於至使他人不能抗拒之程度為成立準強盜罪之要件（
    最高法院92年度臺上字第4760號判決意旨參照）；又，擬制
    為強盜行為之準強盜罪構成要件行為，雖未如刑法第328 條
    強盜罪之規定，將實施強暴、脅迫所導致被害人或第三人不
    能抗拒之要件予以明文規定，惟必於竊盜或搶奪之際，當場
    實行之強暴、脅迫行為，已達使人難以抗拒之程度，其行為
    之客觀不法，方與強盜行為之客觀不法相當，而得與強盜罪
    同其法定刑（司法院釋字第630號解釋意旨參照）。查，96
    年12月15日，被告丙○○與被告甲○○共同行竊，於行竊得
    手後遭人發覺追捕，被告丙○○遂騎乘機車逃逸，經己○○
    、辛○○將其自機車拉下後，復以美工刀揮刺前來幫忙壓制
    之戊○○、徐松籯，是被告丙○○係於竊盜之後，遭合法受
    追捕過程中，為脫免逮捕而當場施強暴於證人戊○○、徐松
    籯，而且，被告丙○○持以揮刺被害人之美工刀，有殺傷力
    ，業經被告丙○○於上開脫免逮捕過程中，揮刀刺傷戊○○
    、徐松籯二人，前已敘明，雖然被告丙○○終被逮捕，但綜
    觀其被捕全程經過，竟合己○○、辛○○、戊○○、徐松籯
    四人之力，始將持有美工刀之被告丙○○逮捕成擒，足見被
    告丙○○當場持美工刀所實施之強暴行為，已達使人「難以
    抗拒」之程度，已灼然甚明。被告丙○○在本審之辯護人為
    其辯護稱：被告丙○○上開犯行，未達使人不能抗拒之程度
    等語，但被告丙○○上開持刀拒捕犯行，已達使人「難以抗
    拒」之程度，揆諸上開說明，核與刑法第329條規定準強盜
    罪之構成要件相符，是辯護人此部分辯詞，亦難採為被告丙○○有利之認定。
(八)、綜上所述，被告丙○○、甲○○及辯護人前開所辯，均非可
    採。本件事證明確，被告2人之犯行洵堪認定，應予依法論
    科。至於，被告丙○○另請求調閱95年12月15日案發地點之
    監視錄影帶，然查案發地點（彰化縣彰化市○○路2巷161號
    ）無監視器，離案發現場約100公尺處，有監視器等情，有
    彰化縣警察局彰化分局太和派出所警員廖文得96年12月31日
    職務報告書1紙在卷（見本院卷第80頁），是此部分實無案
    發地點監視器錄影畫面可查。另，被告丙○○又聲請傳訊證
    人戊○○、徐松籯，惟證人戊○○、徐松籯就本案事發過程
    業於偵查及原審審理時多次指證甚明，在原審並經被告丙○○行使詰問權，且本院已就相關事證調查認定如前，其待證
    事實已臻明瞭，無再傳訊戊○○、徐松籯之必要，併此敘明
    。
二、法律之適用：
(一)、按刑法第329條之以強盜論，即以強盜罪相當條文處罰之意
    ，並非專以第328條第1項之強盜論。故第330 條所謂犯強盜
    罪，不僅指自始犯強盜者而言，即依第329條以強盜論者亦
    包括之，如此項準強盜有第321條第1項各款情形之一，自應
    依第330條論處（最高法院55年臺上字第1286 號判例意旨可
    供參照）。又刑法準強盜罪，係以竊盜或搶奪為前提，在脫
    免逮捕之情形，其竊盜或搶奪既遂者，即以強盜既遂論，如
    竊盜或搶奪為未遂，即以強盜未遂論（最高法院25年上字第
    66 26號、68年臺上字第2772號判例參照）。次按刑法第321
    條第1項第3款之攜帶兇器竊盜罪，係以行為人攜帶兇器竊盜
    為加重條件，此所謂兇器，其種類並無限制，凡客觀上足對
    人之生命、身體、安全構成威脅，具有危險性之兇器均屬之
    ，且只須行竊時攜帶此種具有危險性之兇器為已足，並不以
    攜帶之初有行兇之意圖為必要，亦不以確有加以使用為必要
    （最高法院79年臺上字第5253號判例、94年度臺上字第3149
    號判決參照）。
(二)、查，扣案美工刀刀刃部分甚為銳利，為金屬製材，戊○○、
    徐松籯並因遭被告丙○○持之揮刺，受有上開傷害，顯見該
    美工刀客觀上足以危害他人生命、身體安全，自屬兇器無訛
    ，被告二人於事實欄二之(一)、(二)、(三)行竊時均攜帶該兇器，
    符合刑法第321條第1項第3款之情形，被告丙○○復於犯行
    敗露時（事實二之(三)），為達脫免逮捕之目的，復持前開美
    工刀攻擊戊○○、徐松籯對之施以強暴並使之成傷，依同法
    第329條之規定，應以強盜論。是核被告丙○○事實欄二之
    (一)、(二)所為，均係犯刑法第321條第1項第3款之攜帶兇器竊
    盜罪，事實欄二之(三)所為，係犯刑法第329條之竊盜，因脫
    免逮捕，而當場施以強暴之準強盜罪，且具有同法第321條
    第1項第3款攜帶兇器犯竊盜罪情事，而應依同法第330條第1
    項之加重強盜罪論處。另被告甲○○事實欄二之(一)、(二)、(三)
    所為，均係犯刑法第321條第1項第3款之攜帶兇器竊盜罪。
    公訴意旨雖認被告丙○○、甲○○2人事實欄二之(一)、(二)所
    為僅涉犯刑法第320條第1項普通竊盜罪，揆諸前開說明，容
    有未恰，惟起訴之基本社會事實仍屬相同，起訴法條應予變
    更。
(三)、被告甲○○就事實欄二之(一)、(二)、(三)之攜帶兇器竊盜犯行，
    與被告丙○○間，有犯意聯絡及行為分擔，為共同正犯。又
    按竊盜因防護贓物、脫免逮捕，而當場實施強暴、脅迫，論
    以強盜之規定，自以實施強暴、脅迫之人為限，其他竊盜共
    犯對於行強如無犯意之聯絡者，不容概以強盜論擬（最高法
    院23年上字第2316號判例、79年台上字第8號判決意旨參照
    ）。是本案被告丙○○為脫免逮捕，對證人戊○○、徐松籯
    施以強暴，係屬臨時起意，並無證據證明與同案被告甲○○
    間就該強暴行為有何犯意聯絡，是被告甲○○就被告丙○○
    所犯加重強盜罪部分，即非屬共同正犯。
(四)、被告丙○○為脫免逮捕而以一強暴行為對證人戊○○、徐松
    籯為事實欄所述強暴行為，為想像競合犯，應依刑法第55條
    從一重處斷。
(五)、被告丙○○、甲○○所犯上開各罪，均犯意各別，應予分論
    併罰。
(六)、被告丙○○前因違反肅清煙毒條例案件，經臺灣彰化地方法
    院於82年12月17日（原審誤載為83年1月26日）以82年度訴
    字第1644號判處有期徒刑3年2月，於83年1月26日確定；又
    因違反肅清煙毒條例案件，經本院於83年11月24日以83 年
    度上訴字第3991號判處有期徒刑3年1月確定，上開2罪接續
    執行，於85年9月5日縮短刑期假釋出監交付保護管束。惟於
    假釋期間，因搶奪案件，經臺灣彰化地方法院於87年12 月
    21日以87年度訴字第839號判處有期徒刑1年，案經上訴，先
    後由本院及最高法院駁回上訴，並於90年5月17日判決確定
    ；另因違反槍砲彈藥刀械管制條例案件，於89年6月3日經臺
    灣彰化地方法院彰化簡易庭以89年度彰簡字第276號判處有
    期徒刑4月確定，上開2罪嗣經法院裁定定應執行有期徒刑1
    年3月，並與前開假釋經撤銷之殘刑有期徒刑3年11月11日，
    接續執行，甫於95年3月30日縮短刑期執行完畢。被告甲○○於91年間因施用第一、二級毒品案件，經臺灣彰化地方法
    院以91年度訴字第1338號判處有期徒刑10月、5月，應執行
    有期徒刑1年2月確定，嗣入監執行，於93年9月7日假釋出監
    並付保護管束，迄94年1月11日期滿未經撤銷假釋而視為執
    行完畢各情，有臺灣高等法院被告前案紀錄表2份附卷可按
    ，其等於刑之執行完畢後，5年內故意再犯本件有期徒刑以
    上刑之各罪，均為累犯，應皆依刑法第47條第1項之規定加
    重其刑。
三、原審認被告二人罪證明確，適用刑法第28條、第321條第1項
    第3款、第329條、第330條第1項、第55條（原審漏載）、第
    47條第1項、第38條第1項第2款，刑法第51條第5款，中華民
    國96年罪犯減刑條例第2條第1項第3款、第7條、第10條第1
    項、第11條規定，並審酌被告二人素行非佳，其等為男女朋
    友且育有一子，業據其等供明在卷，理應端正自己行為，竟
    因施用毒品缺錢花用而恣意行竊，毫無悛悔向上之心，被告
    丙○○於事跡敗露將遭逮捕之際，猶施強暴行為傷害他人身
    體，犯罪手段難謂平和，惡性非輕，影響社會秩序，且被告
    2人犯後僅坦承部分犯行，被告甲○○為維護被告丙○○，
    自原審審理程序開始翻異其詞，浪費司法資源，難認其確有
    悔悟之心，被告丙○○犯後猶飾詞卸責，足見毫無悔意，及
    其等之生活狀況、智識程度等一切情狀，分別量處如原審主
    文所示之刑，又被告丙○○實行本件事實欄二之(一)、(二)犯罪
    及被告甲○○實行本件事實欄二之二之(一)、(二)、(三)犯罪之時
    間，均係在96年4 月24日以前，且其等該部分所犯罪名與宣
    告刑，經核均符合中華民國96年罪犯減刑條例規定之減刑條
    件，應依同條例第2條第1項第3款規定，各減其宣告刑二分
    之一，被告甲○○部分並定其應執行之刑，被告丙○○部分
    則就事實欄二之(一)、(二)犯罪減輕之刑與不應減刑之事實欄二
    之(三)犯罪所處之刑，定其應執行之刑；並說明扣案之美工刀
    1支，係被告甲○○所有供被告丙○○、李怡珊犯罪所用之
    物，業據被告二人供明在卷，均依刑法第38條第1項第2款規
    定宣告沒收。其認事用法俱無違誤，量刑亦堪稱妥適。被告
    二人上訴意旨，仍執前詞，指摘原審判決不當，為無理由，
    應予駁回。
據上論結，應依刑事訴訟法第368條，判決如主文。
本案經檢察官乙○○到庭執行職務。
中    華    民    國    97    年    1     月    17    日
            刑事第八庭  審判長法  官  羅  得  村
                              法  官  張  靜  琪
                              法  官  陳  宏  卿
上列正本證明與原本無異。
被告丙○○強盜罪部分，得上訴。
其餘不得上訴。
如不服本判決應於收受送達後十日內向本院提出上訴書狀，其未
敘述上訴之理由者並得於提起上訴後十日內向本院補提理由書（
均須按他造當事人之人數附繕本）。
                              書記官  柯  孟  伶
中    華    民    國    97    年    1     月    17    日
【附錄本案論罪科刑法條全文】
刑法第321條
（加重竊盜罪）
犯竊盜罪而有左列情形之一者，處 6 月以上、 5 年以下有期徒
刑：
一  於夜間侵入住宅或有人居住之建築物、船艦或隱匿其內而犯
    之者。
二  毀越門扇、牆垣或其他安全設備而犯之者。
三  攜帶兇器而犯之者。
四  結夥三人以上而犯之者。
五  乘火災、水災或其他災害之際而犯之者。
六  在車站或埠頭而犯之者。
    前項之未遂犯罰之。
刑法第329條
（準強盜罪）
竊盜或搶奪，因防護贓物、脫免逮捕或湮滅罪證，而當場施以強
暴脅迫者，以強盜論。
刑法第330條第1項
（加重強盜罪）
犯強盜罪而有第 321 條第 1 項各款情形之一者，處 7 年以上有
期徒刑。


司法院資訊處製作；財團法人民間司法改革基金會備份。
